【裁判字號】    94,上易,968
【裁判日期】    950317
【裁判案由】    侵占
【裁判全文】
臺灣高等法院刑事判決                 94年度上易字第968號
上  訴  人  臺灣新竹地方法院檢察署檢察官
被      告  甲○○
上列上訴人因侵占案件，不服臺灣新竹地方法院93年度易字第58
9號，中華民國94年5月11日第一審判決（起訴案號：臺灣新竹地
方法院檢察署93年度偵字第3343號），提起上訴，本院判決如下
：
    主  文
上訴駁回。
    理  由
一、聲請簡易判決處刑意旨略以：被告甲○○於民國92年11、12
    月間，在不詳地點，拾獲羅應棋遺失之萬泰商業銀行竹科分
    行票號：KB0000000號、面額新臺幣（下同）200,000元之支
    票1張（下稱系爭支票），竟意圖為自己不法之所有，予以
    侵占入己，並將之交付丁○○轉向潘美玉調現，潘美玉復轉
    向郭紫櫻調現，嗣羅應棋之大姨子丙○○發現其妹乙○○所
    交付之系爭支票遺失，乃向臺灣票據交換所新竹市分所申報
    遺失票據，惟郭紫櫻隨後持系爭支票軋入銀行遭退票，因認
    被告甲○○涉有刑法第337條侵占遺失物之罪嫌等語。
二、按犯罪事實應依證據認定之，無證據不得認定犯罪事實。不
    能證明被告犯罪者，應諭知無罪之判決，刑事訴訟法第154
    條第2項、第301條第1項分別定有明文。次按認定犯罪事實
    所憑之證據，雖不以直接證據為限，間接證據亦包括在內；
    然無論直接或間接證據，其為訴訟上之證明，須於通常一般
    之人均不致於有所懷疑，而得確信其為真實之程度者，始得
    據為有罪之認定，倘其證明尚未達到此一程度，而有合理性
    懷疑之存在，無從為有罪之確信時，自應為被告無罪之判決
    ，最高法院76年度臺上字第4986號判例意旨亦可參照。
三、聲請簡易判決處刑意旨認被告甲○○涉有刑法第337條侵占
    遺失物之罪嫌，無非係以證人丁○○、潘美玉、郭紫櫻、丙○○、乙○○於警詢、偵查中之證述，及臺灣票據交換所新
    竹市分所函、掛失止付票據提示人資料查報表、遺失票據申
    報書、系爭支票影本暨退票理由單等為其論據。上訴意旨另
    以：被告辯稱係在服飾店交付支票，證人葉家發有看到，但
    葉家發於原審已證稱：沒有看到。且丙○○就支票遺失之地
    點、票面金額是否記載，前後供述不一，乃記憶缺失所致，
    不能遽認二人所述不實等語。
四、訊據被告甲○○固坦承持有上揭票號：KB0000000號、面額
    20萬元之支票1紙及以古佳玉名義背書後將該紙支票交付丁○○以調換現金一事，惟否認有何侵占遺失物犯行，辯稱：
    係證人丙○○謊報遺失，該紙支票係丙○○、乙○○交給我
    調現的，是在我服飾店拿給我的，當時她們怕哥哥陳錦賢知
    悉投資之資金出問題，所以拿乙○○的先生羅應棋的支票來
    給我，要我調現來先還陳錦賢，以避免讓他們的哥哥發現她
    們的事等語。經查：
(一)證人丙○○在93年2月18日在警詢時證稱：「票據號碼KB000
    0000是於92年12月31日下午3、4時，在新竹市三商百貨公司
    附近遺失的，支票面額為200,000元。我總共向妹婿羅應棋借
    得5張支票，票號為：KB0000000、面額200,000元，KB00000
    00、面額150,000元，KB0000000、面額150,000元，KB00000
    00、面額250,000元，KB0000000、面額250,000元，遺失票
    據號碼KB0000000是其中之一，其他4張也在同時遺失。」；
    證人乙○○於93年2月21日警詢時亦證述：「（問：你是否有
    簽發5張，萬泰銀行竹科分行的支票給丙○○？）有的，票號
    分別為：KB0000000、面額200,000元，KB0000000、面額150
    ,000 元，KB0000000、面額150,000元，KB0000000、面額25
    0,000元，KB0000000、面額250,000元。」等語在卷，二人
    對於票據號碼及票面金額之證述均互相一致。
(二)證人丙○○於原審94年4月27日審理時則改稱：「（檢察官
    問：當時票據上面有簽寫金額、日期嗎？）答：3張有金額
    ，2 張沒有金額，但是日期的部分3張有填寫，2張沒有填寫
    ，但是5張支票都有蓋章。」；又證人乙○○亦證稱：「（
    檢察官問：是否知道總共金額？答：有3張有寫，有2張空白
    。有寫的部分金額我不記得，空白的部分是沒有寫金額，但
    是有蓋章。」等情載明筆錄在卷，則證人丙○○、乙○○於
    警詢對各支票面額均能供明，於原審反而無法說出，對於前
    開5張支票究有無填載完成，所述前後不一，已難憑信。
(三)另對於支票遺失後之情形，證人丙○○證稱：「（審判長問
    ：支票遺失後，有沒有去找過被告？）答：有。被告說有撿
    到，希望我借給她，我說不行，但是第二天就找不到被告。
    當時我是用電話跟被告聯絡的。（檢察官問：你跟乙○○借
    票之後，放在何處？）答：公司包裡面的皮夾，是屬於女用
    長條型的皮包，我都是隨身攜帶。」；證人乙○○則稱：「
    （檢察官問：後來丙○○有沒有告訴你這5張票結果？）答
    ：她說遺失了。後來我們知道是被告拾獲的，但是被告叫我
    們借她，我們不同意，隔天我們去找被告，被告就找不到人
    ，所以我們才去報遺失。」等語，倘如證人丙○○所言，其
    遺失之支票均置放於公司包裡面的女用長條型的皮包，且是
    隨身攜帶，則5張支票會同時遺失，已有可疑。另證人丙○○既明知支票係被告甲○○所持有，竟仍於93 年1月19日申
    報遺失，亦與常情有違。
(四)證人丁○○於本院審理時，到庭證稱：被告有拿3張支票託
    伊調現，當時丙○○她二姊妹也在，被告是開服飾店的，我
    去被告店裡櫃台向被告拿支票，當時丙○○姊妹就在店裡面
    ，大約距離櫃台4公尺的地方。我有打電去銀行照會票信，
    銀行說支票沒有問題。當天下午，我調到的50萬元拿去給被
    告，丙○○二姊妹也在場。卷內的本票是我交給潘美玉，我
    仍持有另外二張本票等語 (參本院94年12月7日審判筆錄)。
    核與被告所辯及證人潘美玉之證詞相符，並有系爭支票、本
    票各一紙及庭呈本票二紙可證，應堪採信。
(五)又證人丙○○於93年1月19日，同時另向警察局申報遺失上
    開5張支票中，票號KB0000000號，面額25萬元之支票乙紙，
    經檢察官以丙○○涉有未指定犯人誣告罪名，於94年6月14
    日聲請簡易判決，證人丙○○於該案94年9月2日訊問時，坦
    承誣告犯行，供稱：「我認罪，我不應該去報遺失」等語。
    其辯護人彭火炎律師於辯護意旨狀並稱：「被告謊報本案支
    票遺失，係因甲○○向被告丙○○借用空白支票五張，由甲○○在該5張支票上填寫日期及票面金額共100萬元，----後
    甲○○周轉不靈，被告無法從甲○○手中拿到錢交付票主羅
    應棋繳交應付票款」等語，業經本院向台灣新竹地方法院檢
    察署函調該署94年度執字第2285號卷查閱屬實，有上開處刑
    書、訊問筆錄及答辯意旨狀在卷可參。益證被告所辯本件支
    票係丙○○交付屬實。
(六)綜上所述，本件支票確係證人丙○○交付被告調現之用，並
    非丙○○遺失之物，被告依丙○○交付上開支票，持以調現
    ，自無侵占遺失物可言。
五、原審詳酌事證，認不能證明被告有侵占遺失物之犯行，而諭
    知被告無罪，核其認事用法，均無違誤。公訴人提起上訴，
    仍執陳詞，指摘原判決不當，請求撤銷改判，核無理由，上
    訴應予駁回。
六、據上論斷，應依刑事訴訟法第368條，判決如主文。
本案經檢察官吳慧蘭到庭執行職務。
中    華    民    國    95    年    3     月    17    日
                  刑事第五庭審判長法  官  吳  敦
                                  法  官  張傳栗
                                  法  官  陳世宗
以上正本證明與原本無異。
不得上訴。
                                  書記官  何閣梅
中    華    民    國    95    年    3     月    17    日


司法院資訊處製作；財團法人民間司法改革基金會備份。
